【裁判字號】    99,上易,86
【裁判日期】    990714
【裁判案由】    損害賠償
【裁判全文】
臺灣高等法院高雄分院民事判決          99年度上易字第86號
上  訴  人  乙○○
訴訟代理人  蔡錫欽律師
            李建宏律師
被上訴人    甲○○○
上列當事人間請求損害賠償事件，上訴人對於民國99年2 月3 日
台灣高雄地方法院98年度訴字第2202號第一審判決提起上訴，本
院於99年6 月30日言詞辯論終結，判決如下：
    主  文
上訴駁回。
第二審訴訟費用由上訴人負擔。
    事 實 及 理 由
一、被上訴人起訴主張：上訴人乙○○、原審共同被告蘇韋漢（
    未據上訴，已告確定）明知詐騙集團經常利用他人之存款帳
    戶、存摺作為財產犯罪工具，仍基於幫助他人遂行詐欺之意
    ，由蘇韋漢於民國97年5 月7 日某時許，將其所開設合作金
    庫商業銀行屏南分行帳號0000000000000 號帳戶（下稱系爭
    帳戶）、郵政儲金匯業局帳戶（帳號不詳）之存摺及金融卡
    等，各以新台幣（下同）2,000 元、1,000 元之代價出售予
    乙○○。其後，乙○○再以5,000 元之代價，將前開物品轉
    售予訴外人李盈誼即詐騙集團成員使用。嗣由該詐騙集團成
    員於97年5 月14日佯裝為銀行人員，以電話向伊謊稱伊因涉
    案，銀行存款須遭凍結並交予銀行人員，使伊陷於錯誤，而
    於97年5 月16日逕將530,000 元匯入系爭帳戶，經該詐騙集
    團成員陸續於當日及同年月19日將530,000 元提領一空，而
    受有損害。爰依共同侵權行為法律關係，聲明請求判命上訴
    人乙○○及原審共同被告蘇韋漢應連帶給付被上訴人530,00
    0 元，及均自起訴狀繕本送達翌日起至清償日止，按年息5%
    計算之利息，並願供擔保請准宣告假執行。
二、上訴人則以：內政部警政署因國內社會詐騙案件層出不窮，
    廣為宣導「165 反詐騙專線」，呼籲民眾於接獲可疑詐欺集
    團電話時，必定要於第一時間查明事實或打上開電話求證，
    惟被上訴人接獲詐欺集團電話時，並未於第一時間查明事實
    或打上開電話求證，致果遭詐騙之結果，顯有違反注意義務
    ，就本件損害之發生與有過失，伊自得依民法第217 條規定
    主張過失相抵等語，資為抗辯。
三、原審經審理後，為上訴人敗訴之判決，上訴人不服，提起上
    訴，並於本院聲明：(一)原判決關於上訴人部分廢棄；(二)上開
    廢棄部分，被上訴人在第一審之訴駁回；(三)第一、二審訴訟
    費用由被上訴人負擔。被上訴人則於本院聲明：(一)上訴駁回
    ；(二)第二審訴訟費用由上訴人負擔。（至原審判決原審被告
    蘇韋漢敗訴部分，未據蘇韋漢提起上訴，已告確定）。
四、兩造不爭執事項：
  (一)原審共同被告蘇韋漢於97年5 月7 日某時許，將其所開設合
    作金庫商業銀行屏南分行帳號0000000000000 號帳戶（即系
    爭帳戶）、郵政儲金匯業局帳戶（帳號不詳）之存摺及金融
    卡等，各以2,000 元、1,000 元之代價出售予上訴人。上訴
    人再以5,000 元之代價，將前開物品轉售予訴外人李盈誼即
    詐騙集團成員使用。
  (二)被上訴人因詐欺集團成員以電話向其謊稱因其涉案，銀行存
    款須遭凍結並交予銀行人員，致陷於錯誤，而於97年5 月16
    日將530,000 元匯入系爭帳戶；該詐騙集團成員於當日及同
    年月19日將530,000 元提領完畢。
  (三)上訴人及蘇韋漢所涉幫助詐欺犯行，業經台灣高雄地方法院
    98年度簡上字第784 號刑事判決，判處上訴人、蘇韋漢有期
    徒刑各4 月確定在案。
  (四)上訴人收購並轉售系爭帳戶之存摺及金融卡等，構成共同詐
    欺之侵權行為，對被上訴人應負損害賠償責任。
五、兩造爭點：
    被上訴人就本件所受損害，是否與有過失？
    按損害之發生或擴大，被害人與有過失者，法院得減輕賠償
    金額，或免除之，此為民法第217 條第1 項所明定。上訴人
    主張被上訴人於接獲詐騙集團成員之電話後，未查明事實或
    撥打「反詐騙專線」查證，致受本件損害，亦有過失等語，
    為被上訴人所否認。經查，被上訴人係在家中因詐騙集團以
    電話誆稱伊涉案、需將存款交付銀行人員等語，始將530,00
    0 元匯入系爭帳戶，已據其陳明在案，是上訴人並無因其自
    身之作為或因其作為衍生之狀況，而負有查證電話通話內容
    真偽之注意義務。遑論，被上訴人係29年5 月4 日出生，於
    事發時已係68歲高齡，且僅受有國小程度之教育，平時任家
    管而較乏社會接觸，此有前揭刑案警詢卷資料可稽，故客觀
    上已難期待被上訴人能盡查證之注意義務。基上，被上訴人
    本無查證電話通話真偽之注意義務，且依其年齡、教育程度
    、社會經歷等狀況，亦無從期待其能注意，則被上訴人未予
    查證，自無過失可言。至內政部警政署所設立之「反詐騙專
    線」，係國家機關基於預防詐欺犯罪所提供之保護措施，社
    會大眾並無撥打此專線電話之義務，如未撥打以致遭受詐騙
    ，亦係國家機關所採保護措施未能發揮預定功效，社會大眾
    並無未盡注意義務之可論。綜上所述，上訴人主張被上訴人
    係與有過失，顯無足取。
六、從而，本件被上訴人主張上訴人收購並轉售系爭帳戶存摺、
    印鑑卡等予詐騙集團，與系爭帳戶所有人蘇韋漢及詐騙集團
    共同侵害其權利，應就其所受530,000 元損害，負連帶賠償
    責任，洵屬可採。上訴人所辯被上訴人係與有過失，為無可
    取。被上訴人本於侵權行為法律關係，請求上訴人給付530,
    000 元，及自98年10月6 日（即刑事附帶民事訴訟起訴狀繕
    本送達翌日）起至清償日止，按週年利率5%計算之利息，為
    有理由，應予准許。是則，原審判命上訴人與原審被告蘇韋
    漢連帶如數給付，於法並無不合。上訴意旨指摘原判決關於
    上訴人部分不當，求予廢棄改判，為無理由，應予駁回其上
    訴。
七、據上論結，本件上訴為無理由，依民事訴訟法第449 條第1
    項、第78條，判決如主文。
中    華    民    國    99    年    7     月    14    日
                            民事第三庭
                                審判長法官  張國彬
                                法      官  吳登輝
                                法      官  甯  馨
以上正本證明與原本無異。
本件不得上訴。
中    華    民    國    99    年    7     月    14    日
                                書  記  官  施耀程

司法院資訊處製作；財團法人民間司法改革基金會備份。
